臺灣高等法院高雄分院刑事判決　　　　　　　　　九十三年度上更(一)字第二八號
　　上　訴　人　台灣高雄地方法院檢察署檢察官
　　被　　　告　戊○○
　　選任辯護人　吳永茂律師
　　　　　　　　曾慶雲律師
右上訴人因被告違反著作權法案件，不服臺灣高雄地方法院九十二年度訴字第二六四
號中華民國九十二年三月二十八日第一審判決（起訴案號：臺灣高雄地方法院檢察署
九十一年度偵字第二七三００號），提起上訴，判決後，經最高法院發回更審，本院
判決如左：
      主  文
原判決撤銷。
戊○○共同明知為著作權之物，意圖散布而持有，處有期徒刑月，如易科罰金以
佰元折算壹日，附表所示光碟均沒收。
      事  實
一、戊○○於民國（下同）九十一年十二月初，見報上刊登應徵送貨員，即以報上所
    刊登之0000000000號行動電話表示欲應徵上開工作並留下其行動電話
    ，翌日有一自稱「大哥」不詳姓名之成年男子回電表示同意試作送貨員，酬勞每
    件新台幣（下同）五十元，戊○○旋即答應。九十一年十月間，劉香蘭在其上班
    處所發現有不詳姓名之人散發販賣盜版光碟之目錄傳單而予以收存，九十一年十
    二月十二日晚間，劉香蘭欲購買上開目錄傳單內之盜版光碟，遂以上開傳單上之
    電話表示欲訂購盜版之「貓的報恩」等視聽及音樂光碟四片，除將所欲訂購之盜
    版光碟片名告訴接電話之不詳姓名之成年女子外，並指定將光碟送至其夫黃賢仁
    在高雄市新興區○○○路一七八號「王朝酒店」上班處，該自稱「大哥」之男子
    即以行動電話通知戊○○前往高雄市○○路與民生路某處全家福商店前，將某車
    牌號碼機車上放在包包內之光碟送交至「王朝酒店」給黃賢仁及其他處所給其餘
    二位不詳姓名之仿冒光碟購買者，戊○○明知包包內所裝之光碟均係擅自重製侵
    害他人視聽及音樂著作權之盜版光碟，竟與該綽號「大哥」之成年男子及不詳姓
    名之成年女子共同基於意圖散布而持有及意圖營利而交付之犯意聯絡，於九十一
    年十二月十三日晚間十一時四十五許，持有附表所示光碟片騎乘機車前往「王朝
    酒店」欲交付給黃賢仁，正打開包包內以報紙包裝之光碟之際，因行跡可疑，為
    在附近執勤警員上前盤查而當場查獲，並扣得未經如附表編號一至八所示之甲○○○○企業股份有限公司、美商丙○○○娛樂公司、美商二十世紀福斯股份有限
    公司、美商己○○○股份有限公司、美商乙○○○○片股份有限公司、華特國際
    音樂股份有限公司等著作權人同意而為擅自重製之盜版物光碟。
二、案經附表所示著作權人訴由高雄市政府警察局新興分局移送台灣高雄地方法院檢
    察署檢察官偵查起訴。
    理  由
一、訊據被告戊○○對於九十一年十二初以0000000000號行動電話向綽號
    「大哥」姓名不詳姓之男子應徵送貨員及於同年月十三日晚間接獲綽號「大哥」
    男子之指示，前往高雄市○○路與民生路某處全家福商店前，將附表所示光碟送
    至「王朝酒店」給黃賢仁，尚未交付時即為警查獲之事實，固供認不諱，惟矢口
    否認有違反著作權法之犯行，辯稱：當時光碟係以報紙包裝，且上面寫者私人物
    件禁止拆閱，綽號「大哥」之男子叫伊不要問太多，所以伊不知所持有者係盜版
    光碟云云。
二、惟查：
  (一)被告為警查獲時所扣案如附表所示之盜版光碟片二十一片，分別係未經甲○○○○企業股份有限公司、美商丙○○○娛樂公司、美商二十世紀福斯股份有限公司
    、美商己○○○股份有限公司、美商乙○○○○片股份有限公司、華特國際音樂
    股份有限公司授權而擅自盜拷，侵害上開公司錄音、視聽著作權之仿冒光碟片之
    事實，業據上開甲○○○○企業股份有限公司等六家公司所委任之財團法人丁○○○○帶保護基金會提出鑑識報告、經濟部公司執照影本、行政院新聞局廣播電
    視節目供應許可證、台北市政府營利事業登記證、證明書正版封面、影音光碟片
    登記證明書等影本為證（見警卷第十四頁至第十五頁、第二十二頁至第二十五頁
    、偵查卷第一一四頁至第一一八頁），被告為警查獲時所持有光碟確係仿冒之盜
    版光碟無訛。附表編號一至編號七所示著作權雖係美商所有，惟依我國著作權法
    第四條第二款及中華民國與美利堅合眾國間通商航海條約、北美事務協調委員會
    與美國在台協會著作權保護協定之規定，該美商公司之著作權自應受我國著作權
    法之保障。
  (二)證人劉香蘭於檢察官偵查中證稱：「（問：打那支電話？）000000000
    0，是一位女孩接的，我不知他如何送來，我請他送到我老公的工作地方，電話
    是看廣告單，我只有那次買，但沒有買成」等語（見偵查卷第十頁背面）。於本
    院審理時證稱：「（問：你是否有於九十一年十二月中旬打000000000
    0號行動電話？）有的，當時在上班，公司門縫有海報，海報上有行動電話，我
    就打行動電話過去；看到海報後一、二個月才打電話；女的接我電話，問我住址
    、姓名，對方說可以送過來，我訂了三、四片；我有告訴對方送到我先生上班的
    地方；我有告訴黃賢仁先幫我收下」、「他們說先給我試試看」等語（見本院上
    更(一)卷第五十八頁）。證人黃賢仁亦證稱：當時在上班，有人找我，我就去開門
    ，對方我不認識，他說要找我，說送東西過來，我就拆該東西，警察就來；東西
    是一起拆的；當時還沒有提到光碟片的錢；拆開時僅看到盒子，沒有看到光碟的
    封面，是以報紙包裝；被告是從背包裡面取出；警察打開我們未拆開的光碟等語
    。證人許金福（即查獲警員）於本院前審證稱：當時他在檢視片子就被我們查獲
    ；他們已經拆開在選，我有問黃賢仁，黃賢仁說他太太已經訂片，所以他們在選
    片，每片五十元，所以我們懷疑包包裡面都是盜版光碟，包包裡面有部分是拆開
    ，有部分是包裝的等語（見本院上訴卷第四六頁、七十頁）。足徵被告係因劉香
    蘭向不詳姓名之女子訂購附表所示盜版光碟後，被告受綽號「大哥」之男子之指
    示，送附表所示光碟前往黃賢仁工作處所讓黃賢仁挑選之際，尚未完成交易即為
    警當場查獲無訛。
  (三)被告於警局初訊供稱：「我於九十一年十二月十二日二十三時四十五分在高雄市
    新興區○○○路一七八號王朝酒店旁側門，正將四塊盜版光碟等轉送予黃賢仁時
    ，為警當場查獲」、「我是本（十二）月十二日起替老闆綽號『大哥』之不詳姓
    名男子販賣盜版CD、VCD而被警查獲盜版光碟片」、「我的工作酬勞是每次五十
    元」等語（見警訊卷第一頁背面）。於檢察官初次訊問時供稱：「我是看報紙應
    徵工作的，昨晚（九十一年十二月十二日）九點半才打電話叫我去臨時上工的，
    他叫我到復興路全家福商店等他，叫我交給一個叫『阿賢』的少爺」、「當天要
    送三個地點」、「因為收入不穩定，所以想兼差」等語（見偵查卷第四頁背面）
    ，足徵被告於警訊時即坦承知悉其替綽號「大哥」販賣所持有擬交付給黃賢仁及
    其餘二個地點之不詳姓名之人之如附表所示光碟係盜版品無訛，被告事後否認知
    情云云，應係事後飾卸之詞，不足採信。
  (四)被告於警訊時雖另供稱：我是十二月十二日起陸陸續替老闆綽號「大哥」之男子
    販賣、共販賣三次（按係連同送給黃賢仁那一次）云云。惟如前所述，被告於檢
    察官偵查中係供稱當天要送三個地點等語，且被告係於十二月十二日當日為警查
    獲，且查獲時尚扣得劉香蘭所訂購以外之光碟，而如前證人許金福所證，查獲當
    時被告包包內尚有未開拆之光碟，而被告於警訊時所謂販賣三次云云，亦無其他
    佐證，是所謂三次等語，應以被告於檢察官偵查中所陳，係當天晚上要送三個地
    方較為可信。再者，證人黃賢仁於原審另證稱：「（問：你在警局有說過被告有
    去高雄市各個店家推銷商品、留下行動電話？）我沒有這樣說，這都是警察自己
    寫的。當時我對警察說這是我太太打電話訂購的，我也沒有看過被告去散發傳單
    。」等語（見原審卷第二十三頁）；其於本院前審亦證稱：誰去散發（傳單）我
    不知道等語（見本院上訴卷第七一頁）。證人即警員尤啟明於本院前審復證稱：
    「（問：當時有無留證人錄音帶？）沒有」等語（見本院上訴卷第三十頁），被
    告自警訊伊始亦未曾有此部分之自白，自難依憑證人黃賢仁先後不一且係片面之
    證述，認被告有散發傳販賣仿冒光碟之傳單之事實。
    綜上所述，被告所辯不足採信，其犯行堪以認定。
三、被告意圖營利而交付，惟尚未完成交付行為前即為警查獲，核被告所為，係犯修
    正前著作權法第九十三條第三款、第八十七條第二款明知為侵害著作權之物而意
    圖散布而持有罪。被告行為後著作權法已於九十二年六月九日修正公布，修正後
    著作權法第九十一條之一第一項規定「意圖營利以移轉所有權之方法散布著作原
    件或其重製物而侵害他人之著作財產權者，處三年以下有期徒刑、拘役或科或併
    科新台幣七十五萬元」，修正前著作權法第九十三條第三款之法定刑則為二年以
    下有期徒刑，得併科新台幣十萬元以下之罰金，比較新舊法，自以舊法對被告較
    為有利，依刑法第二條第一項但書之規定，自應適用修正前之著作權法對被告論
    罪科刑。又刑法所稱常業犯，係指反覆以同種類行為為目的之社會活動之職業性
    犯罪，其犯罪構成要件之行為本屬數個，僅因法律上包括的認為一罪，而科以單
    一刑罰，故常業犯，其行為必有連續反覆性，此有最高法院九十一年台上字第六
    八四六號判決可按。如前所述，被告既散布一次即為警查獲，其行為欠缺反覆性
    ，自難論以常業犯，公訴人認係犯著作權法第九十四條之常業犯，尚有未洽，起
    訴法條應予變更。被告與綽號「大哥」及之不詳姓名女子間有犯意聯絡及行為分
    擔，均為共同正犯。被告意圖散布而同時持有侵害附表編號一至八所示之甲○○○○企業股份有限公司、美商丙○○○娛樂公司、美商二十世紀福斯股份有限公
    司、美商己○○○股份有限公司、美商乙○○○○片股份有限公司、華特國際音
    樂股份有限公司等著作權人之著作權，係以一行為觸犯數罪名，為想像競合犯，
    應依刑法第五十五條前段之規定，以一罪論。
四、原審未詳為推求，遽認被告犯罪不能證明，而為被告無罪之判決，尚有未洽，檢
    察官執此聲明上訴，指摘原判決不當，為有理由，應由本院將原判決撤銷改判。
    爰審酌被告意圖散布而持有之數量，本件受僱他人，在整個犯罪情節上處於次要
    之地位，犯後坦承部分事實等一切情事，量處如主文第二項所示之刑。扣案如附
    表編號一至八所示之盜版光碟片二十一片，係被告之共同正犯「大哥」所有，且
    供犯罪所用之物，應依刑法第三十八條第一項第二款規定併宣告沒收。
五、公訴意旨另以：被告於九十一年十二月十二日，受僱於綽號「大哥」不詳姓名年
    籍之成年男子，明知該名男子所交付除附表所示以外其他未據告訴之音樂、影音
    光碟片三十一片，係姓名年籍不詳之成年男子，未經不詳錄音、視聽著作權人之
    同意，而擅自重製之侵害著作權之物，竟仍與該不詳姓名男子共同基於常業之犯
    意聯絡，交付盜版光碟予不特定人牟利，並恃以為業，賴以維生，因認被告此部
    分亦有違反著作權法第九十四條意圖營利而交付常業罪云云。惟查：除附表編號
    一至八所示之光碟片二十一片，係甲○○○○企業股份有限公司等六家公司所擁
    有之著作物外，並無任何證據足資證明被告同時被查獲另扣案之三十一片光碟片
    為他人擁有著作權之盜版物，被告被訴此部分犯行自屬不能證明，惟公訴人認被
    告此部分犯行與前開論罪科刑部分有實質上一罪關係，爰不另為無罪之諭知，併
    此敘明。
據上論結，應依刑事訴訟法第三百六十九條第一項前段、第三百六十四條、第三百條
、第二百九十九條第一項前段，修正前著作權法第九十三條第三款，刑法第二條第一
項但書、第十一條前段、第二十八條、第五十五條、第三十八條第一項第二款、第四
十一條第一項前段、罰金罰鍰提高標準條例第二條，判決如主文。
本案經檢察官張其主到庭執行職務。
中      華      民      國    九十三    年    二      月    二十七      日
              臺灣高等法院高雄分院刑事第四庭
                                  審判長法官  蕭權閔
                                        法官  陳吉雄
                                        法官  李嘉興
右正本證明與原本無異。
檢察官如不服本判決應於收受本判決後十日內向本院提出上訴書狀，其未述上訴理
由者，並得於提起上訴後十日內向本院補提理由書狀（均須按他造當事人之人數附繕
本)「切勿逕送上級法院」。
被告不得上訴。
                                      書記官  劉博文
中      華      民      國    九十三    年    二      月    二十七      日
附錄：本判決論罪科刑法條
著作權法第九十三條
意圖營利而有下列情形之一者，處二年以下有期徒刑、拘役，或併科新臺幣五十萬元
以下罰金：
一  違反第七十條規定者。
二  以第八十七條第二款、第三款、第五款或第六款之方法侵害他人之著作財產權者
    。
非意圖營利而犯前項之罪，其重製物超過五份，或權利人所受損害超過新臺幣三萬元
者，處一年以下有期徒刑、拘役，或科或併科新臺幣二十五萬元以下罰金。
附表：
┌──┬─────────┬──┬────────────────┐
│編號│盜版ＣＤ名稱      │片數│      著作權（發行）人          │
├──┼─────────┼──┼────────────────┤
│１  │玩具總動員        │ ２ │ 甲○○○○企業股份有限公司     │
├──┼─────────┼──┼────────────────┤
│２  │美女與野獸        │ ２ │ 同右                           │
├──┼─────────┼──┼────────────────┤
│３  │哈利波特２        │ ６ │ 美商丙○○○娛樂公司           │
├──┼─────────┼──┼────────────────┤
│４  │星際大戰二部曲    │ ４ │ 美商二十世紀福斯股份有限公司   │
├──┼─────────┼──┼────────────────┤
│５  │紅龍              │ ２ │ 美商己○○○股份有限公司       │
├──┼─────────┼──┼────────────────┤
│６  │神鬼認證          │ ２ │ 同右                           │
├──┼─────────┼──┼────────────────┤
│７  │雙瞳              │ ２ │ 美商乙○○○○片股份有限公司   │
└──┴─────────┴──┴────────────────┘
┌──┬─────────┬──┬───────┬────────┐
│編號│盜版ＣＤ雷        │片數│被侵害歌曲名稱│著作權（發行）人│
│    │射唱片名稱        │    │              │                │
├──┼─────────┼──┼───────┼────────┤
│ ８ │台語冠軍超人氣新歌│ １ │ YOYO姊姊     │華特國際音樂股份│
│    │                  │    │              │有限公司        │
├──┴─────────┴──┴───────┴────────┤
│                                侵害物（ＣＤ）數量：二一（片）  │
└────────────────────────────────┘
                                                                    Ａ
